臺灣高等法院花蓮分院民事判決　九十三年度再易字第二號
　　再 審原 告　甲○○
　　送達代收人　曾國龍律師
　　再 審被 告　乙○○
右當事人間請求履行契約事件，再審原告對於本院中華民國九十三年十月十五日九十
三年度上易字第三五號確定判決，提起再審之訴，本院判決如左：
      主      文
再審之訴駁回。
再審訴訟費用由再審原告負擔。
      事實及理由
一、按民事訴訟法第四百九十七條所謂足以影響判決之重要證物漏未審酌，係指前訴
    訟程序事實審之言詞辯論終結前存在之證物，因法院及當事人不知有此，致未經
    斟酌而足以影響判決者而言；如言詞辯論終結前已存在，當事人於訴訟中亦有所
    主張，法院已有所審酌，均不得以之為再審理由。又按民事訴訟法第四百九十六
    條第一項第一款所謂適用法規顯有錯誤，係指確定判決所適用之法規顯然不合於
    法律規定或與現尚有效之判例解釋顯然違反者而言，不包括漏未審酌證據及認定
    事實錯誤之情形在內，最高法院六十三年台上字第八八０號著有判例。
二、再審原告主張略以：
（一）原確定判決有民事訴訟法第四百九十七條所列「足以影響判決之重要證物，漏
      未斟酌」之再審事由：
　　　系爭合作協議書第五條規定：「償還貿証公司股東改組前之債務，債務明細由
      乙方（即林國恩）提出（如附件）」，惟依卷附之債務明細附件所示（參第一
　　　審卷一第四十五頁），並無任何再審被告乙○○對貿証公司之加盟權利金及貨
　　　款包含於該明細表中，而再審原告於九十三年二月九日庭訊時明確表示「．．
　　　．我只負責對貿証公司提供六百萬元，後來兩天後林國恩提出公司之債務明細
　　　，包括加盟商之加盟金，與我們當時兩邊口頭協議不同，所以我不肯在債務明
　　　細表上簽名」（參第一審卷三第二十八頁），顯已明確就加盟商之加盟金並非
　　　合作協議書第五條規定之債務明細為爭執，再審被告主張之金額其中新臺幣（
　　　下同）八十五萬元即為加盟之加盟金，自非屬合作協議書所指之「債務明細」
　　　甚明，且再審原告自始即已為爭執。況且第一審於九十三年二月九日庭訊時，
　　　再審原告為前開爭執後，承審法官即提示載有再審被告加盟金之「各縣市加盟
　　　店權利金」明細表，訊問訴外人林國恩，亦據其陳明「這張不是協議書第五條
　　　的附件，九十年四月十六日移交明細表才是」，此與卷附合作協議書及附件相
　　　符，足以証明再審被告主張之系爭債務含加盟權利金並非屬於貿証公司依合作
　　　協議書第五條之約定向再審原告所提出「債務明細」中之債務，系爭債務更非
　　　屬於再審原告債務承擔範圍，已屬甚明。詎原確定判決漏未審酌再審原告自始
　　　已為之爭執，更漏未審酌合作協議書第五條所指之債務明細附件（參第一審卷
　　　一第四十五頁），事關再審被告主張系爭債務含加盟權利金是否屬於合作協議
　　　書第五條之債務承擔範圍內之債務，再審原告是否因債務承擔而加入系爭債務
　　　之債務人，足以影響於判決之認定。
（二）原審確定判決有民事訴訟法第第四百九十六條第一款之「適用法規顯有錯誤」
      之再審事由：
      公司法為民法之特別法，依特別法優先於普通法之法理，股份有限公司之概括
      讓與其營業或財產，自應優先適用公司法之規定，而非依民法第三百零五條之
　　　規定辦理。再審被告主張再審原告概括承受貿証公司之負債，應與貿証公司就
　　　系爭債務連帶清償，並未就貿証公司是否有經公司法第一百八十五條第一、四
　　　項之特別規定，召開董事會及股東會並經多數決議之事實負舉証責任，原確定
　　　判決僅以林國恩及林東盛之供述，認再審原告於九十年二月二十三日前後在豐
　　　樂工業區貿証總公司會議室所舉行之業務及產品檢討會上，以口頭方式對所有
　　　加盟商概括承擔貿証公司與加盟商之權利義務，並據此適用普通法即民法第三
　　　○五條第一項之規定，認再審原告顯然已因債務承擔之意思表示而加入為系爭
　　　債務之債務人，而未予適用公司法第一百八十五條第一、四項，其適用法規顯
　　　有錯誤，爰有提起再審廢棄原確定判決之必要。
三、經查再審原告所爭執系爭債務含加盟權利金，並非屬於合作協議書第五條所指之
    債務明細附件中之債務，亦即再審被告主張系爭債務含加盟權利金是否屬於合作
    協議書第五條之債務承擔範圍內之債務，再審原告是否因債務承擔而成為系爭債
    務之債務人一節，原確定判決業於理由欄第二、三項加以審酌，並就合作協議書
    第五條之約定內容所指之涵意加以論述，而後始認定系爭債務含加盟權利金屬於
    合作協議書第五條之債務承擔範圍內之債務。再審原告主張原確定判決就合作協
    議書第五條所指之債務明細附件之重要證物漏未斟酌等語，自非實在，為無可取
    。又原確定判決係認定「合作協議書」係再審原告與貿証公司法定代理人林國恩
    為解決二人之前投資貿証公司及爾後另成立公司之相關問題，以個人身分就雙方
    個人間及個人與新舊公司間之權利義務所為之約定。且依「合作協議書」第五條
    之約定以觀，再審原告僅係承擔貿証公司股東改組前之債務而已，並無概括承受
    貿証公司之資產，此與公司法第一百八十五條第一項第二款所定股份有限公司讓
    與全部或主要部分之營業或財產之情形不同。再審原告主張原確定判決未予適用
    公司法第一百八十五條第一、四項，其適用法規顯有錯誤等語，亦非可採。
四、綜上所述，本件再審之訴顯無理由，應予駁回，並不經言詞辯論為之。
據上論結，依民事訴訟法第五百零二條第二項、第七十八條，判決如主文。
中　　華　　　民　　　國　　九十三　　年　　十一  　月      　三十     　日
　　　　　　　　　　　　　　　　審判長法官　吳　鴻　章
　　　　　　　　　　　　　　　　　　　法官　蔡　勝　雄
                                      法官  林  慶  煙
右為正本係照原本作成。
本件不得上訴。
　　　　　　　　　　　　　　　　法院書記官　陳　萬　山
中　　華　　　民　　　國　　九十三　　年　　十一  　月      　三十     　日
